臺灣新竹地方法院刑事判決　　　　　　　 95年度訴字第192號
公　訴　人　臺灣新竹地方法院檢察署檢察官
被　　　告　甲○○
指定辯護人　本院公設辯護人乙○○
上列被告因公共危險案件，經檢察官提起公訴（94年度核退偵字
第208號），本院判決如下：
    主  文
甲○○以加害生命、身體、財產之事恐嚇公眾，而致生危害公安
，處有期徒刑捌月。
扣案之保特瓶壹瓶（含汽油毛重壹佰肆拾柒點柒肆公克），沒收
。
    事  實
一、甲○○於民國94年7月21日下1時50分許，在丙○○所經營，
    位於新竹巿東南街100號之小吃店內，因酒後與同居女友朱
    玉秀發生爭執，為丙○○勸阻，乃持店內菜刀作勢欲揮砍，
    而遭店內客人搶下該菜刀阻止，並將甲○○推至小吃店門外
    ，而對丙○○及小吃店內客人心生不滿，竟基於以加害生命
    、身體、財產之事恐嚇公眾之犯意，以言語表示要對丙○○
    及該小吃店造成傷害，致生危害不特定出入該小吃店公眾之
    安全。隨即騎乘朱玉秀所有之車牌號碼：XFZ-222號重型機
    車，前往設於新竹巿光復路2段585號之「公園加油站」向不
    知情之施宗耀購買汽油盛裝於600cc容量之空保特瓶內，再
    返回上開小吃店時，雙手分持裝有汽油之保特瓶及打火機進
    入店內，旋開保特瓶瓶蓋，將汽油潑灑向丙○○與店內其他
    客人所在附近之地面，致丙○○與店內客人心生恐懼，而以
    此方式接續表示加害生命、身體、財產之事恐嚇公眾，致生
    危害於不特定出入該小吃店公眾之安全，隨即為丙○○及在
    場客人數人合力搶下盛裝汽油之保特瓶及打火機（打火機於
    混亂中遺失未扣案），並報警當場查獲，扣得盛裝汽油之保
    特瓶1瓶（含汽油毛重147.74公克）。
二、案經新竹巿警察局第三分局報請臺灣新竹地方法院檢察署檢
    察官偵查起訴。
    理  由
壹、證據能力：按「被告以外之人於審判外之言詞或書面陳述，
    除法律有規定者外，不得作為證據」，刑事訴訟法第159條
    定有明文。關於本案證人丙○○、朱玉秀及施宗耀於警詢中
    所為之證述，均係被告以外之人於審判外所為之陳述，雖公
    訴人提出上揭3名證人於警詢當中之證言已經檢察官於偵查
    中詢問3人警詢筆錄所言是否實在，而上揭3證人均回答實在
    ，主張該瑕疵已經補正，惟上揭偵查中之證述仍屬審判外之
    陳述，且依上揭筆錄之記載，檢察官未就3位證人於警詢中
    之證述內容加以提示並告以要旨，並未予證明該等警詢筆錄
    具有較可信之特別情況，是依上開規定，該等警詢筆錄之記
    載，就證明構成犯罪之事實，固無證據能力，惟審酌證人丙
    ○○於警詢中之證述並非非法取得，且其業於本院審理中具
    結作證，經被告及辯護人為交互詰問完畢，被告於訴訟上之
    程序權，已受保障，是證人丙○○之上開證述，其瑕疵即經
    補正，而得作為其於審判期日所為證言之補強。
貳、認定被告有罪所憑證據及得心證之理由
一、訊據被告甲○○固坦承有於上揭時間至證人丙○○所經營之
    上揭小吃店內與證人即被告之同居女友朱玉秀發生爭執，惟
    矢口否認有何犯行，辯稱: 當日並無持菜刀揮砍，於該小吃
    店飲酒後騎機車外出，而因機車油表故障而多買1瓶保特瓶
    之汽油備用，由於天氣炎熱而將該保特瓶帶進小吃店內，因
    喝酒緣故，誤將保特瓶當成米酒酒瓶而打開瓶蓋，嗣因保特
    瓶倒下，汽油因而潑灑出來，其並未手持打火機，亦無放火
    或恐嚇之犯意云云。惟查：
（一）被告於94年7月21日下午1時許，在證人丙○○所經營上揭
      小吃店內，與證人朱玉秀發生爭執，而證人丙○○進行勸
      阻，被告因而持店內菜刀作勢揮砍，而遭店內客人搶下阻
      止，並將被告推至小吃店門外時，被告以言語表示要對證
      人丙○○及該小吃店造成傷害等情，經證人丙○○於偵查
      中及本院審理時證述明確，核與證人朱玉秀於偵查中所證
      述之被告於小吃店發生爭執打她、抓頭髮，而證人丙○○
      過來勸架，被告即拿菜刀要砍殺證人丙○○，經在場客人
      將菜刀搶下等情節大致相符。而證人丙○○雖於本院證述
      時，對於被告持菜刀為客人搶下後說話之內容已不復記憶
      ，但仍可證述：被告有放話要對付他，此核與證人丙○○
      於偵查中所證述「... 客人將被告刀子奪下來之後，推到
      門外他還說要對我怎樣，對我個人及店內要造成傷害」等
      語相符，是證人丙○○上揭於偵查中之證述應值採信。又
      被告於當日離開小吃店後復騎乘朱玉秀所有之車牌號碼：
      XFZ-222號重型機車前往設於新竹巿光復路2段585號之「
      公園加油站」向證人施宗耀購買汽油並以保特瓶盛裝等情
      ，業據被告於本院審理時供述明確，核與證人施宗耀於偵
      查中所證述：被告至該加油站並購買汽油以寶特瓶盛裝等
      情相符，復有被告所購買汽油之收銀機統一發票1紙附於
      偵查卷中可按。另被告返回小吃店進入店內時，一手持打
      火機，一手拿盛裝汽油之保特瓶，並旋開保特瓶瓶蓋，走
      向店內靠近店門第1個圓桌證人丙○○所在附近之地面潑
      灑汽油，而為證人丙○○發現後，與在場之客人一同搶下
      該打火機及盛裝汽油之保特瓶等情，業經證人丙○○於本
      院審理時證述明確，核與證人丙○○於偵查中所證述「..
      . 之後又騎摩托車回來，一隻手拿汽油，一隻手拿打火機
      ，他走到我面前潑汽油，我先一隻手抓住他的汽油，並問
      他你要幹嘛，其他客人也上來把他的汽油跟打火機搶下來
      」等語大致相符，且亦核與證人朱玉秀於偵查中證述：「
      ... 後來客人把菜刀搶下來，甲○○就買一瓶汽油小小瓶
      的，潑在地上... 」等語大致相符。復有扣押物品目錄表
      1紙、現場及證物照片7張附於偵查卷中可按。
（二）被告自小吃店所騎乘證人朱玉秀所有之車號：XFZ-222號
      重型機車，並無油表損壞情形，亦經證人朱玉秀於偵查中
      證述明確。又被告供述：其案發當日係坐在小吃店進門左
      手邊第2張方桌，進門第1桌下方地面所擺放之高粱酒之酒
      瓶，係盛裝其所飲用之私釀米酒，而其係將盛裝汽油之保
      特瓶誤認為該盛裝私釀米酒之玻璃瓶而打開瓶蓋云云，惟
      保特瓶與玻璃瓶之材質顯不相同，且被告購買以保特瓶所
      盛裝之汽油為藍色，此有該扣案保特瓶盛裝汽油之照片可
      按（94年度偵字第4073號卷第26、27頁），與一般米酒為
      透明無色液體並不相符，豈會誤認而開啟瓶蓋？又如非證
      人丙○○與店內客人合力將被告手中盛裝汽油之寶特瓶搶
      下，則該盛裝汽油之寶特瓶瓶身豈會扭曲變形？另被告辯
      稱：其並未手持打火機云云，惟被告一手持打火機，另一
      手持以保特瓶盛裝之汽油進入小吃店等情，迭經證人丙○
      ○自警詢、偵查乃至本院審理時均證述一致，且證人丙○
      ○於本院審理時確定被告未以雙手與其搶盛裝汽油之保特
      瓶，是被告僅以一手與證人丙○○搶奪該保特瓶，應該是
      因另一手上持有打火機為其他客人搶奪，否則如被告所述
      其手上並未持有打火機，依常情，被告勢必會以雙手與被
      告搶奪該保特瓶，是被告上揭所辯，皆不足採信。
（三）公訴人認被告該行為係出於放火燒燬現供人使用住宅之故
      意，但為被告所堅詞否認。按刑法上所謂放火，係指故意
      以火力傳導於特定之目的物，使其燃燒之意。惟被告潑灑
      汽油之位置係證人丙○○所在店內進門第1桌圓桌靠近門
      左手邊擺設方桌之位置地上，已據證人丙○○於本院審理
      時證述明確，而依現存照片（94年度偵字第4073號卷第24
      、25頁）以觀，該店內之地面係鋪設磁磚，就磁磚部分而
      言非易燃物，顯見燃燒不易。又上揭小吃店門口有一個臺
      子係火爐等情，亦據證人丙○○於本院審理時證述明確，
      是如被告自始即有放火燒燬現供人使用住宅之故意，當可
      於進入店門之際，直接對火爐之火源潑灑汽油並點火，何
      必進入店內接近證人丙○○位置附近之地面加以潑灑？且
      被告從返回小吃店到為證人丙○○及店內其他客人聯手搶
      下保特瓶以及打火機之過程當中均無點火之動作等情，亦
      據證人丙○○於本院審理時所證述，自不能單以被告一手
      持盛裝汽油之保特瓶，另一手持打火機，即遽以認定被告
      係有放火之故意。且衡諸被告僅因細故與證人丙○○及店
      內其他客人發生口角、糾紛，尚無促使被告放火燒毀該小
      吃店之犯罪動機，被告所辯其無放火之故意，尚非無據。
      惟參以，被告與證人朱玉秀發生爭執，而證人丙○○進行
      勸阻，被告因而持店內菜刀作勢欲揮砍，遭店內客人搶下
      阻止，並將被告推至小吃店門外時，被告以言語表示要對
      證人丙○○及該小吃店造成傷害及被告潑灑汽油之位置係
      位於證人丙○○附近之地面等情以觀，顯然被告一手持盛
      裝汽油之塑膠瓶另一手持打火機並潑灑汽油之目的係在恐
      嚇證人丙○○及在場之客人。又上揭證人丙○○所經營之
      小吃店於本案發生當時尚在營業當中，當時店內包括證人
      丙○○、朱玉秀在內大約有十餘人在店內等情，業經證人
      丙○○於本院審理時證述，核與被告於本院審理時供稱：
      當時店內約有十幾個人大致相符，則被告已有此認識下，
      其主觀上當係對該公眾得出入之場所之小吃店內之不特定
      公眾以加害生命、身體、財產之事加以恐嚇，且被告先是
      以言語表示要對證人丙○○及該小吃店造成傷害，復以一
      手持盛裝汽油之保特瓶，另一手持打火機，旋開瓶蓋並潑
      灑汽油之行為，當已生危害於不特定出入該小吃店公眾之
      安全。是被告之意思確有以加害不特定公眾之安全、生命
      、身體、財產之犯意，應可認定，被告所辯其並無恐嚇犯
      意，不足採信。
（四）綜上所述，被告上揭所辯皆不足採信，本案事證明確，應
      依法論科。
二、論罪科刑
（一）罪名: 核被告所為係犯刑法第151條之以加害生命、身體
      及財產之事恐嚇公眾致生危害於公安罪。
（二）變更起訴法條: 起訴意旨認其所犯為刑法第173條第3項、
      第1項之放火燒燬現供人使用住宅未遂之罪，容有誤會，
      然被告上揭犯行業為起訴書所論及，本院自得於同一社會
      基本事實之範圍內變更起訴法條。
（三）量刑: 爰審酌被告僅因酒後細故，即以言語表示要對證人
      丙○○及該小吃店造成傷害，並以一手持盛裝汽油之保特
      瓶，另一手持打火機並潑灑汽油之行為，對在場之人以及
      該小吃店得出入之不特定公眾造成危害，而妨害社會治安
      ，顯然自制能力及守法意識均不足，且於犯後猶飾詞掩飾
      悔意不足，惟本案最終所生之危害尚非重大等一切情狀，
      量處如主文所示之刑。
（四）沒收: 又扣案之保特瓶1瓶（含汽油毛重147.74公克），
      係被告用以盛裝汽油恐嚇公眾所用，為被告所有，應依刑
      法第38條第1項第2款規定，宣告沒收。
三、據上論斷，應依刑事訴訟法299條第1項前段、第300條，刑
    法第151條、第38條第1項第2款，判決如主文。
本案經檢察官林鳳師到庭執行職務。
中　　華　　民　　國　　96　　年　　2 　　月　　27　　日
                  刑事第二庭  審判長法　官　汪漢卿
                                    法  官  鄭子俊
                                    法  官  方鴻愷
以上正本證明與原本無異。
如不服本判決應於收受本判決後十日內向本院提出上訴書狀，其
未敘述上訴理由者，並得於提起上訴後十日內向本院補提理由書
狀( 均須按他造當事人之人數附繕本 )「切勿逕送上級法院」。
中　　華　　民　　國　　96　　年　　3 　　月　　1 　　日
                                    書記官  吳美雲
附錄本案論罪科刑法條：
刑法第151條
以加害生命、身體、財產之事恐嚇公眾，致生危害於公安者，處
2年以下有期徒刑。
